臺灣高等法院高雄分院刑事判決　　　　99年度上易字第1237號
上　訴　人　臺灣高雄地方法院檢察署檢察官
被　　　告　翁宏榮
上列上訴人因被告詐欺案件，不服臺灣高雄地方法院99年度易字
第1532號中華民國99年10月27日第一審判決（起訴案號：臺灣高
雄地方法院檢察署99年度偵字第681 號），提起上訴，本院判決
如下：
    主  文
上訴駁回。
    理  由
一、公訴意旨略以：被告翁宏榮明知社會上詐騙案件層出不窮，
    並可預見將自己之銀行帳戶存摺、印章、提款卡及密碼提供
    他人使用，恐遭利用作為人頭帳戶，作為詐欺集團匯款之用
    ，仍基於幫助他人詐欺取財之未必故意，於民國98年7 月4
    日前某日，將其向華南商業銀行沙鹿分行申請之帳號：0000
    00000000號帳戶提款卡、密碼，交予不詳之詐欺集團成員供
    存提詐欺所得款項使用。嗣該詐欺集團成員共同意圖為自己
    不法之所有，於98年7 月4 日下午某時許，在網路交友網站
    內向告訴人張閎翔佯稱可見面從事援交、按摩，並相約在臺
    中市○○區○○路3 段4 號土地銀行中港分行前見面，復以
    電話誆稱須聽從指示至提款機前做金融卡身分確認，並先行
    匯款為由，致告訴人陷於錯誤，於翌日凌晨3 時42分許，利
    用土地銀行中港分行自動櫃員機，依該詐騙集團成員之指示
    ，匯款新臺幣（下同）2000元至被告上開華南銀行帳戶內，
    旋遭該詐騙集團成員提領殆盡。嗣告訴人察覺有異，始知受
    騙，報警循線查獲上情。因認被告涉犯刑法第30條第1 項、
    第339 條第1 項之幫助詐欺取財罪嫌云云。
二、按犯罪事實，應依證據認定之，無證據不得認定犯罪事實；
    又不能證明被告犯罪者，應諭知無罪之判決；刑事訴訟法第
    154 條第2 項、第301 條第1 項分別定有明文。次按認定不
    利於被告之證據須依積極證據，苟積極證據不足為不利於被
    告事實之認定，即應為有利被告之認定，更不必有何有利之
    證據；又犯罪事實之認定，應憑證據，如無相當之證據，或
    證據不足以證明，自不得以推測或擬制之方法，以為裁判之
    基礎；最高法院30年上字第816 號判例、40年台上字第86號
    判例可資參照。
三、本件公訴人認被告涉有幫助詐欺取財罪嫌，係以被告之供述
    、告訴人之指述、被告前揭帳戶之開戶資料、交易明細等為
    其主要論據。訊據被告固坦承有將前開帳戶資料交付真實身
    分不詳、自稱「吳榮德」之成年男子，惟堅決否認有何幫助
    詐欺取財之犯行，辯稱：我於98年7 月上旬看報紙應徵司機
    工作，打電話過去後對方說要我擔任馬伕的工作，這是載小
    姐去賣淫的司機工作，可以接受的話要我準備提款卡、密碼
    、駕照影本寄到桃園公司，對方又說因為不能讓小姐經手錢
    ，所有款項要先存入我的帳戶再提領，公司要先測試我的帳
    戶能不能存錢、轉帳，我於98年7 月4 日將資料寄過去之後
    ，對方表示隔天晚上在高雄火車站見面並開始上班，到時再
    把資料還給我，隔天晚上我到火車站後等了1 至2 小時，這
    段時間打電話過去對方都沒接，隔天發現不對就打電話到銀
    行掛失，但銀行說已經是警示帳戶了，我不知道帳戶會被作
    為詐欺使用，我並無幫助詐欺之犯意等語。
四、經查：
  (一)按因交付銀行帳戶資料而成立幫助詐欺犯罪之情形，必須行
    為人於交付帳戶資料時，對於該取去帳戶資料之人將持其所
    交付之帳戶資料供作詐取他人財物之用一事已明知或可得而
    知，始合於犯罪之要件。如為出賣、出租或借用等情形，或
    能推論其有預知該金融卡被使用詐取他人財物之可能；反之
    ，如帳戶所有人係遭他人利用，如因遺失、或因遭脅迫、詐
    欺等原因而交付，則行為人於交付帳戶資料之初，自難遽認
    即係基於幫助他人犯罪之意、或認其對於收取帳戶資料者將
    持以作為詐欺犯罪之用必能有所預見。
  (二)被告於98年7 月4 日下午5 時30分許，在高雄市○○○路某
    處將其所申辦之前揭華南銀行帳戶之提款卡、密碼等資料經
    由客運方式寄送至桃園地區交與自稱「吳榮德」之成年男子
    等情，業經被告於原審及本院審理中自承不諱，並有客運寄
    送資料在卷可查（原審卷一第17頁）。又告訴人經詐欺集團
    成員向其佯稱欲從事援交、按摩，致告訴人誤信為真而陷於
    錯誤，於98年7 月5 日凌晨3 時42分許匯款2,000 元至被告
    上開華南銀行帳戶內，嗣告訴人發覺有異，始知受騙等事實
    ，業據告訴人於警詢、偵查中均指述明確（警卷第3-5 頁、
    偵卷二第6 頁），且有告訴人提出之轉帳交易單據及被告前
    開帳戶之歷史交易明細在卷可查（警卷第9 頁、偵卷一第20
    頁），此部份事實固堪認定。然此僅足證明告訴人有受詐騙
    匯款至被告上開華南銀行帳戶之事實，至於被告是否構成幫
    助詐欺取財罪，應視被告是否明知或預見其交付帳戶資料係
    供詐欺集團行騙之用，苟被告提供帳戶資料予他人時，主觀
    上並無幫助他人為詐欺犯罪之認識，自難僅憑被害人遭詐騙
    之款項係匯入被告帳戶，即認被告確有幫助詐欺取財之犯行
    。
  (三)次按現今社會上詐騙行為層出不窮，且手法多樣、分工精細
    ，縱屬高等知識份子，遭詐騙者亦時有所聞，是以徵才廣告
    為餌，誘使亟欲應徵工作之人交付帳戶提款卡、密碼之詐騙
    手法，並非無發生之可能。而98年7 月2 日之自由時報G3版
    下方版面，確有刊登「誠徵/ 司機日領/ 薪優/ 正兼職可/0
    000000000 」之徵才廣告乙節，有該日自由時報G3版報紙1
    份在卷可稽（原審卷一第35頁）。又被告所使用之門號0000
    000000號行動電話，於98年7 月2 日晚間8 時46分許、98年
    7 月3 日晚間8 時14分許、98年7 月4 日下午3 時31分許、
    4 時38分許、4 時58分許、5 時17分許、5 時18分許、5 時
    19分許、5 時21分許、5 時25分許，與上開徵才廣告所示之
    00 00000000 號行動電話曾先後有多達10次通話之紀錄，而
    各次通話之時間分別長達29秒、1 分38秒、1 分56秒、3 分
    19秒、50秒、35秒、27秒、38秒、3 分17秒、47秒等情，此
    有被告之0000000000號行動電話之通聯記錄1 份附卷可稽（
    原審卷一第19頁）。足見該報紙確有刊登被告所述之徵才廣
    告，且依被告與該廣告所載行動電話通話之頻繁程度及通話
    時間長短，益徵被告所辯其係於上開時間撥打該報載電話詢
    問工作內容、並進而約定交付帳戶資料地點等細節等語，尚
    非無據。雖被告與上開行動電話持有人實際通話內容為何，
    並無任何證據可資證明。然經原審法院依職權向165 反詐騙
    專線查詢結果，該報紙廣告上所載0000000000號行動電話，
    於98年7 月1 日確實曾經民眾檢舉有假稱徵才實係詐騙帳戶
    資料之情形，此有內政部反詐騙諮詢專線紀錄表1 紙可證（
    原審卷一第28頁）。故確實有民眾向警方報案稱上開報載之
    行動電話有佯以徵才為名而行詐騙帳戶之實等犯行，已可認
    定。雖然警覺性較高之民眾可免於受騙，然亦難排除被告因
    急需工作而誤信對方所言之可能性。是被告辯稱其係誤信報
    載徵才廣告始將帳戶資料寄送與對方等語，顯然並非全然無
    稽。
  (四)告訴人於偵查中陳稱：我是於98年7 月4 日下午開始與對方
    聊天聊到晚上，後來對方約我出來見面並要求匯款2,000 元
    等語（偵卷二第6 頁）。又告訴人於98年7 月5 日上午3 時
    42分許，以自動櫃員機轉帳2,000 元至被告上開帳戶之事實
    ，有自動櫃員機交易明細表在卷可憑( 見警卷第9-11頁) 。
    而被告寄送本件帳戶資料之時間為98年7 月4 日下午5 時30
    分，加計國道客運自高雄駛抵桃園地區之時間，詐騙集團取
    得該等帳戶資料時應可認定至少已將近同日晚間之9 時許，
    是就本件告訴人遭詐騙之過程，及被告交付帳戶資料、該詐
    騙集團取得帳戶資料之時點綜合觀之，顯然該詐騙集團於陸
    續對告訴人施以詐術手段並進而要求匯款入被告前揭華南銀
    行帳戶之時，該詐騙集團應係甫取得被告帳戶資料之時。且
    告訴人除將款項匯入被告帳戶外，於同日上午4 、5 時許復
    經指示將56,000元款項匯入另一案外人所有中國信託商業銀
    行之帳戶中，有上開自動櫃員機交易明細表可參。足認該詐
    騙集團於詐騙告訴人時係使用2 個人頭帳戶，並非僅使用被
    告之帳戶而已。由該詐騙集團僅誘騙告訴人匯款2,000 元至
    被告上開帳戶，卻誘騙告訴人匯款56,000元大額款項至其他
    人頭帳戶之情觀之，該詐騙集團對於被告提供之帳戶尚存戒
    心，未敢大膽使用，此與詐騙集團收購人頭帳戶之情形有別
    。亦即，設若被告確係基於幫助詐欺之犯意提供帳戶供詐騙
    集團使用，則詐騙集團應可大膽使用被告之帳戶，誘騙告訴
    人將全部款項匯入被告之帳戶即可，實無另外提供案外人之
    帳戶供告訴人匯款之用。因此，被告所辯其因急需工作被騙
    而交付提款卡及密碼等語，非無可信。
  (五)再者，被告於98年7 月4 日下午5 時30分許交付本件帳戶資
    料後，於98年7 月6 日下午4 時50分許，即已陸續撥打00-0
    000000號、00-00000000 號等華南銀行之電話，此有前揭被
    告電話之通聯紀錄可證（院卷一第18頁），是被告辯稱其於
    98年7 月5 日晚間發現無人赴約後，於隔日即撥打銀行電話
    掛失乙節，亦非無據。雖目前實務上亦有見行為人於交付帳
    戶後仍持續與詐騙集團聯繫，而於確認帳戶使用完畢後立即
    依照該集團指示掛失而意圖脫免罪責之情形；然本件自前揭
    通聯紀錄觀之，被告於交付帳戶後至撥打電話至銀行前此段
    期間內，均再無與前揭報紙廣告所載電話有所聯繫。是被告
    撥打電話至銀行掛失之行為，既無證據證明確屬經詐騙集團
    指示所為犯後意圖卸責之舉，自無從排除被告確係基於避免
    帳戶遭人冒用之心態而向銀行掛失之可能性。是被告辯稱該
    集團詐騙告訴人之行為非其本意等語，亦難遽認有何虛偽之
    處。
  (六)綜上所述，公訴人所舉之前揭證據，雖足以證明被告前開帳
    戶資料確經詐騙集團用作對他人遂行詐欺犯罪之工具，惟尚
    無法據此即認被告對於交付前開帳戶資料予他人有可能被作
    為詐騙工具此一事實有所預見，亦難推認帳戶資料被用為詐
    騙工具並不違背被告之本意。從而，本件公訴人所為之舉證
    ，尚不足證明被告涉有幫助詐欺之犯行，又本院復查無其他
    積極證據足資證明被告確有前開犯行，揆諸前揭法條及判例
    意旨，應認為被告被訴幫助詐欺取財罪自屬不能證明。
五、原審因而以不能證明被告犯幫助詐欺取財罪，而為被告無罪
    之諭知，核無違誤。檢察官上訴意旨，猶執前詞，指摘原判
    決不當，為無理由，應予駁回。
據上論斷，應依刑事訴訟法第368 條，判決如主文。
本案經檢察官高碧霞到庭執行職務。
中    華    民    國  100     年    3     月    24    日
                  刑事第九庭    審判長法  官   莊秋桃
                                      法  官   田平安
                                      法  官   范惠瑩
以上正本證明與原本無異。
不得上訴。
中    華    民    國  100     年    3     月    24    日
                                      書記官   戴育婷